# 请教陈版：关于计划成本与实际成本

提问人：www 学习 时间：2019-10-03 22:56:06
陈老师您好！
A 公司计划收购 B 公司，A公司存货采用移动加权平均法，B 公司存货采用计划成本法，A 和 B 公司存货均为价值较低收发频繁的产品，A 公司在备考报表中未统一会计政策，请问陈老师，如果计算 B 公司存货计价方式与 A 公司不同的影响应该从哪些方面分析？
初步分析：
1 、经查看，B 公司各年审计报告披露 B 公司存货发出计价方式为先进先出发，认为不恰当，因为存货计价方式首先分为计划成本和实际成本，而实际成本发包括先进先出法、移动加权平均法、个别计价法，既然 B 公司各年存货实际账务处理采用计划成本，就不可能是先进先出法，B 公司各年审计报告披露有问题；
2 、当需要披露 B 公司会计政策与 A 公司不统一的影响金额时，因为原材料及产成品收发比较频繁，是否可以以计划成本作为基础，分析计划成本中受价格波动影响的变动因素，做敏感性分析论证，即假设计划成本既是实际成本，当原材料价格上升 5%时，计算某个月存货采用实际成本法下的移动加权平均法和计划成本月末分配差异的 2 种情况下的影响，进而说明存货计价方式不同的影响是否可以（即论证全年影响不切实际的情况下，采用论证某个月的方式说明影响）？或者陈老师是否有更好建议来计算 B 公司未按A 公司政策调整存货的影响？
非常感谢陈老师的耐心指导！

回答人：chenyiwei
你的理解基本合理。计划成本法对应于哪一种实际成本核算方法，是由其月末对成本差异的分摊方法决定的，一般常见的成本差异分摊方法类似于月末一次加权平均法。
对于计划成本法与 A 公司的移动加权平均法不一致的差异影响金额测算问题，首先建议考虑 B 公司计划成本确定的合理性，关注成本差异率是否始终保持在较低水平，当影响计划成本的重要因素的市场价格发生重大波动时，是否及时修正计划成本；其次考虑原材料和产成品存货的周转率和期末结存情况，如果期末结存数量较小则说明不同存货成本计算方法的差异影响不大。在此基础上按你说的方法进行定量测算。一般建议选择报告期末的最后一个月进行测算。